臺灣雲林地方法院刑事判決
110年度易字第263號
公  訴  人  臺灣雲林地方檢察署檢察官
被      告  簡宏錩


上列被告因竊盜案件，經檢察官提起公訴（110年度偵緝字第25
號），本院改以簡式審判程序，並判決如下：
    主      文
丁○○犯如附表一編號１至３所示之各罪，各處如附表一編號１
至３所示之刑。應執行有期徒刑拾月，如易科罰金，以新臺幣壹
仟元折算壹日。
    事實及理由
一、犯罪事實
    丁○○、張皓翔（業經本院110年度易字第937號判決確定在案
    ）及真實姓名、年籍不詳、綽號「西瓜」、「臭腳」之丁○○
    男性友人（無證據證明為未成年人），共同意圖為自己不法
    之所有，基於加重竊盜之犯意聯絡，於民國107 年8 月12日
    晚間7 、8 時許，由張皓翔駕駛其所有之車牌號碼0000-00 
    號自用小客車（下稱本案汽車），在新竹縣口湖交流道附近
    搭載丁○○、「西瓜」、「臭腳」南下，途中改由丁○○駕車，
    後改由「西瓜」駕車前往雲林縣，分別為下列犯行：
 ㈠、於107 年8 月13日凌晨0 時11分許，在雲林縣○○鎮○○路00號
     前，由張皓翔、「西瓜」留待車上把風，丁○○及「臭腳」
     則下車，持質地堅硬、客觀上足供兇器使用之T 型扳手，
     竊取乙○○所有之車牌號碼0000-00 號自用小客車車牌2面，
     得手後懸掛在本案汽車上。
 ㈡、於同日凌晨1 時許，在雲林縣斗六市大學路與四維路交岔路
     口，由張皓翔、丁○○留待車上把風，「西瓜」、「臭腳」
     則下車，持質地堅硬、客觀上足供兇器使用之大支一字螺
     絲起子撬開路旁甲○○所有之車牌號碼000-0000號自用小客
     車（TOYOTA廠牌，Altis 車系）車窗，再以不詳方式發動
     引擎竊取得手，隨後由「臭腳」駕駛該輛自用小客車離開
     現場，返回張皓翔所承租新竹縣○○市○○路0 段000 巷0 號
     倉庫（下稱本案倉庫）。
 ㈢、於同日凌晨2 時許，在雲林縣北港鎮永生街與光復三路交岔
     路口，由張皓翔、丁○○留待車上把風，「西瓜」則下車以
     不明方式竊取丙○○所有之車牌號碼000-0000號自用小客車
     （TOYOTA廠牌，Wish車系），得手後由「西瓜」駕駛，張
     皓翔則駕駛本案汽車搭載丁○○離開現場，3 人一路駛回本
     案倉庫。抵達本案倉庫後，張皓翔等人並以如附表二編號
     至所示之工具拆解上開竊得之2 部車輛。
 ㈣、嗣經員警據報循線於翌（14）日晚間9 時許，經張皓翔同意
     搜索，在本案汽車內查獲如附表二編號１至６所示之物，另
     於107 年8 月15日、22日經張皓翔同意，在本案倉庫內分
     別查扣附表二編號７至，以及編號至所示之物，而查悉
     上情。
二、認定犯罪事實所憑之證據及理由
㈠、本案被告丁○○所犯係死刑、無期徒刑、最輕本刑為3 年以上
    有期徒刑以外之罪，亦非屬高等法院管轄之第一審案件，被
    告於準備程序中就被訴事實為有罪之陳述，經告知簡式審判
    程序之旨，並聽取公訴人、被告及辯護人之意見後，本院合
    議庭認為適宜而依刑事訴訟法第273 條之1 第1 項規定，裁
    定由受命法官獨任進行簡式審判程序，且依同法第273 條之
    2 、第159 條第2 項之規定，不適用傳聞法則有關限制證據
    能力之相關規定，先予敘明。
㈡、上開犯罪事實，業經被告坦承不諱，核與證人即共犯張皓翔
    供述相符，並經告訴人乙○○、甲○○、丙○○指訴歷歷，且有自
    願受搜索同意書1 紙、手機畫面翻拍照片10張、監視器畫面
    翻拍照片14張、加油站發票翻拍照片1 張、贓物認領保管單
    2 紙在卷可稽，並有如附表二編號１、５至８、、、至所
    示之物扣案為佐，則被告自白與事實相符，應可採信。是本
    案事證明確，被告犯行均足以認定，俱應依法論科。
三、論罪科刑之理由
㈠、被告行為後，刑法第321條第1項於108年5月29日修正公布，
    並於同年月31日發生效力。被告等人行為時刑法第321條第1
    項原規定：「犯竊盜罪而有下列情形之一者，處6 月以上、
    5年以下有期徒刑，得併科10萬元以下罰金：一、侵入住宅
    或有人居住之建築物、船艦或隱匿其內而犯之者。二、毀越
    門扇、牆垣或其他安全設備而犯之者。三、攜帶兇器而犯之
    者。四、結夥三人以上而犯之者。五、乘火災、水災或其他
    災害之際而犯之者。六、在車站、埠頭、航空站或其他供水
    、陸、空公眾運輸之舟、車、航空機內而犯之者。」；修正
    後刑法第321條第1項規定：「犯前條第1項、第2項之罪而有
    下列情形之一者，處6月以上5年以下有期徒刑，得併科50萬
    元以下罰金：一、侵入住宅或有人居住之建築物、船艦或隱
    匿其內而犯之。二、毀越門窗、牆垣或其他安全設備而犯之
    。三、攜帶兇器而犯之。四、結夥三人以上而犯之。五、乘
    火災、水災或其他災害之際而犯之。六、在車站、港埠、航
    空站或其他供水、陸、空公眾運輸之舟、車、航空機內而犯
    之。」經比較新舊法結果，修正後刑法第321條第1項規定並
    未較有利於被告，應依刑法第2 條第1項前段規定，適用行
    為時即修正前刑法第321條第1項之規定論處。
㈡、核被告就犯罪事實一、㈠、㈡所為，均係犯刑法第321 條第1項
    第3 款、第4 款結夥三人以上攜帶兇器竊盜罪；就犯罪事實
    一、㈢所為，係犯刑法第321 條第1 項第4 款結夥三人以上
    竊盜罪。
㈢、被告與共犯張皓翔、「西瓜」、「臭腳」就上開犯行，有犯
    意聯絡及行為分擔，應論以共同正犯。
㈣、被告所犯上開3 次犯行，犯意各別，行為不同，應分論併罰
    。
㈤、法官考量刑度及定刑的理由
    被告其年紀甚輕，自承從事防水工程，可知其有一定謀生技
    能，竟不思循正途賺取所需，結夥其他3 人自新竹南下雲林
    犯案，且竊取他人車牌掩飾行蹤後，進而竊取他人車輛，而
    相較於行竊客體，汽車的單價甚高，所以被告一行人鎖定的
    方式就是將竊得之車輛予以解體，解體後拆解的零件都有更
    容易銷贓的管道，尤其在阻礙犯罪追查上更是設下斷點，解
    體零件到所謂的汽車殺肉市場透過層層轉手，被害人幾乎是
    只能摸摸鼻子自認倒霉，所以在竊盜行為上，竊取車輛並加
    以解體，此類犯行惡性非輕，量刑上不宜輕縱，然而，被告
    犯後並未否認犯行，尚屬願意面對錯誤，而在犯罪行為的分
    配上，被告主要擔任駕駛車輛搭載其他共犯、留待車上把風
    之分工，尚非居於犯罪之核心地位，尤其被告過往並未見違
    法行徑，此有台灣高等法院被告前案紀錄表在卷可查，對被
    告而言，多有因年輕視淺而輕忽刑罰嚴峻效果，佐以本案被
    告並無法和告訴人乙○○、甲○○、丙○○達成和解，告訴人3人
    始終是最無辜的一方等一切情形，分別量處如附表一編號１
    至３所示之刑，並定其應執行之刑如主文所示（均諭知易科
    罰金標準）。
四、關於沒收：
㈠、2 人以上共同犯罪，關於犯罪所得之沒收或追徵，倘個別成
    員並無犯罪所得，且與其他成員對於所得亦無事實上之共同
    處分權時，即無「利得」可資剝奪，一概採取絕對連帶沒收
    或追徵，對未受利得之共同正犯顯失公平，故共犯所得之沒
    收或追徵，應就各人所分得者為之。又所謂各人「所分得」
    之數，係指各人「對犯罪所得有事實上之處分權限」而言。
    各共同正犯有無犯罪所得、所得多寡，事實審法院應視具體
    個案之實際情形，綜合卷證資料及調查結果，依自由證明程
    序釋明其合理之依據而為認定。倘共同正犯各成員內部間，
    對於不法利得分配明確時，應依各人實際分配所得宣告沒收
    ；若共同正犯成員對不法所得並無處分權限，與其他成員亦
    無事實上之共同處分權限者，自不得諭知沒收；然如共同正
    犯各成員對於不法利得享有共同處分權限，且難以區別各人
    分得之數，則仍應負共同沒收之責（最高法院107 年度台上
    字第222號判決意旨參照）。又所謂「責任共同原則」，係
    指行為人對於犯罪共同加工所發生之結果，相互歸責，因責
    任共同，須成立相同罪名，至於犯罪成立後應如何沒收，仍
    須以各行為人對工具物有無所有權或共同處分權為基礎，並
    非因共同正犯責任共同，即謂其共同效力應及於各共同正犯
    之沒收範疇，即需對各共同正犯重複諭知沒收（最高法院10
    7年度台上字第1602號判決意旨參照）。
㈡、扣案如附表二編號７、８、、所示之本案遭竊2 車輛之車外
    殼及引擎，業經實際合法發還告訴人甲○○、丙○○，有贓物認
    領保管單2 紙附卷可參，上開已發還部分，依刑法第38條之
    1 第5 項，無庸宣告沒收。此外，卷內復查無其他證據可證
    明被告因犯本案獲有利益，揆諸首揭裁判意旨，自無就宣告
    沒收。
㈢、犯罪事實㈠遭竊之車牌2 面尚未尋獲發還，惟可循法定程序
    向車輛監理機關聲請補發，此部分之犯罪所得尚欠缺刑法上
    的重要性，爰依刑法第38條之2 第2 項之規定，不為沒收之
    諭知。
五、應適用之法律
    刑事訴訟法第273 條之1 第1 項、第299 條第1項前段。，
本案經檢察官葉喬鈞提起公訴，並經檢察官施家榮到庭實施公訴
。
中    華    民    國  110     年    5    月    31    日
                  刑事第一庭  法  官  王子榮
以上正本證明與原本無異。　　　　　　　　　
如不服本判決，應於收受本判決後10日內向本院提出上訴書狀，
並應敘述具體理由。如未敘述上訴理由者，應於上訴期間屆滿後
20日內向本院補提理由書狀（均須按他造當事人之人數附繕本）
「切勿逕送上級法院」。
                              書記官  黃佑怡
中　　華　　民　　國　　110 　年　　5 　　月　　31　　日
附錄本案論罪科刑法條全文：
 中華民國刑法第321條
犯竊盜罪而有下列情形之一者，處6 月以上、5 年以下有期徒刑
，得併科新臺幣10萬元以下罰金：
一、侵入住宅或有人居住之建築物、船艦或隱匿其內而犯之者。
二、毀越門扇、牆垣或其他安全設備而犯之者。
三、攜帶兇器而犯之者。
四、結夥三人以上而犯之者。
五、乘火災、水災或其他災害之際而犯之者。
六、在車站、埠頭、航空站或其他供水、陸、空公眾運輸之舟、
    車、航空機內而犯之者。
前項之未遂犯罰之。

附表一、丁○○刑之宣告
編號     犯罪事實      宣告刑（含沒收）  １ 如犯罪事實㈠所示 丁○○犯結夥三人以上攜帶兇器竊盜罪，處有期徒刑陸月，如易科罰金，以新臺幣壹仟元折算壹日。  ２ 如犯罪事實㈡所示 丁○○犯結夥三人以上攜帶兇器竊盜罪，處有期徒刑陸月，如易科罰金，以新臺幣壹仟元折算壹日。  ３ 如犯罪事實㈢所示 丁○○犯結夥三人以上竊盜罪，處有期徒刑陸月，如易科罰金，以新臺幣壹仟元折算壹日。 

附表二：本案扣案物一覽表
編號   扣得地點     物品名稱   １ 107 年8 月14日晚間9 時許，經被告同意對其身體、7908-DJ 號自用小客車搜索 T型扳手1支 張皓翔所有，被告、「臭腳」用以犯犯罪事實一、㈠犯行所用。  ２  無線電1支 張皓翔所有，無證據證明與本案有關。  ３  iPHONE1 支（含SIM 卡1 張） 張皓翔所有，無證據證明與本案有關。  ４  丁○○身分證1 張 被告所有，無證據證明與本案有關。  ５  加油站發票3張 非本案犯罪所用或所生之物。  ６  雲林縣斗南鎮檳榔豹塑膠袋1 個 非本案犯罪所用或所生之物。  ７ 107 年8 月15日晚間11時40分許，在新竹縣○○市○○路0 段000 巷0 號倉庫，經被告同意搜索 TOYOTA牌WISH車款，銀色，全車殼1個（AHH-8767號自用小客車） 已實際合法發還告訴人。  ８  TOYOTA牌ALTIS 車款，白色，全車殼1 個（AHT-3881號自用小客車） 已實際合法發還告訴人。  ９  TOYOTA牌WISH車款，鐵灰色，車頭殼1個 無證據證明與本案有關。 １０  TOYOTA牌ALTIS 車款，白色，車頭殼1個 無證據證明與本案有關。 １１  引擎1 顆（AHH-8767號自用小客車） 已實際合法發還告訴人。 １２  引擎1 顆（AHT-3881號自用小客車） 已實際合法發還告訴人。 １３  引擎1 顆（AVG-8179號自用小客車） 無證據證明與本案有關。 １４  套桶拆解工具1 組（盒裝） 非被告所有，且屬汽車拆解工具，為竊盜後處分贓物之不罰之後行為所用。 １５  電鑽1支（盒裝）  １６  砂輪機1支  １７  油壓剪1支  １８  老虎鉗2支  １９  扳手2支  ２０  T型扳手1支  ２１  拆輪工具3支  ２２  剪刀1支  ２３  鑽頭27支  ２４ 107 年8 月22日下午5 時許，在新竹縣○○市○○路0段000 巷0號倉庫，經被告同意搜索 鼓風機1臺 無證據證明與本案有關。 ２５  安全帶4個  ２６  方向機3個  ２７  雨刷架1個  ２８  水箱支架1個  ２９  車用電腦4個  ３０  風箱殼1個  ３１  電瓶1個